【裁判字號】    92,判,951
【裁判日期】    920718
【裁判案由】    綜合所得稅
【裁判全文】
最  高  行  政  法  院  判  決                    九十二年度判字第九五一號
    上  訴  人  甲○○
                乙○○
                丙○○
    被 上訴 人  財政部臺灣省中區國稅局
    代  表  人  許虞哲
右當事人間因綜合所得稅事件，上訴人對於中華民國九十一年二月五日臺中高等行政
法院九十年度訴字第一二八四號、第一二八三號、第一二四○號判決，提起上訴，本
院判決如左：
    主  文
上訴駁回。
上訴審訴訟費用由上訴人負擔。
    理  由
本件上訴人於原審起訴主張：上訴人乙○○之配偶許志全、上訴人甲○○之配偶童瑞
年與上訴人丙○○三人合夥開設沙鹿童綜合醫院，上訴人各自辦理八十四年度綜合所
得稅結算申報，申報取自該醫院執行業務所得為上訴人乙○○之配偶許志全新台幣（
下同）一、七六○、九四六．六六元；上訴人甲○○之配偶童瑞年三、五二一、八九
三．三三元；上訴人丙○○五、二八二、八四○元。其中計算執行業務所得之費用項
下，列報支出購置梧棲分院土地之借款利息二八、七六五、八七五元（下稱系爭金額
），屬執行業務之直接必要費用，並無不合。不料被上訴人初查，認系爭金額應列入
資產之成本，悉予剔除，計算上開醫院合夥人執行業務所得各為四○、七三五、○六
二元、八一、四七○、一二五元、一二二、二○五、一八七元，合併核定上訴人乙○
○綜合所得總額為四二、四二三、一八一元，補徵稅額一五、三八三、五五五元；上
訴人甲○○綜合所得總額為八二、八四二、六五九元，補徵稅額三一、一○九、八八
九元；上訴人丙○○綜合所得總額為一二四、七九二、四一七元，補徵稅額四六、六
六四、八三三元，實屬違誤。上訴人不服申請復查，關於加班費支出及利息支出部分
，復查及訴願決定仍予維持，顯屬違法等語，求為撤銷原處分及訴願決定中關於系爭
金額利息支出部分之判決（上訴人其餘不服執行業務所得減項之部分，非上訴範圍，
不予贅述）。
被上訴人則以：依執行業務所得查核辦法（下稱查核辦法）第十四條規定及財政部八
十六年七月三十一日台財稅第八六一九○七五六二號函釋意旨，執行業務者購置或興
建房地之利息以主事務所為限，是被上訴人將上訴人列報購置梧棲分院土地利息二八
、七六五、八七五元為執行業務之費用予以剔除，於法尚無不合等語，作為抗辯。
原審斟酌全辯論意旨及調查證據結果，以：按「非屬執行業務之直接必要費用，不得
列為執行業務費用。」為查核辦法第十四條所規定。經查沙鹿童綜合醫院係於八十四
年間為興建梧棲分院而向銀行貸款支付利息，其興建該分院迄九十年十一、二月間方
完工而取得固定資產，至九十年底始開始營業。自借款至取得資產期間或在建造期間
，該分院既尚未營業，並無業務收入，此部分貸款於八十四年度支付之利息，自與其
該年度業務收入無關，應列入資產之成本。是該支出利息部分，依上開規定不得列為
執行業務費用，上訴人主張此部分利息支出應列入執行業務費用，難認有據。復查決
定維持初查核定不予認列為執行業務費用，訴願決定駁回上訴人之訴願，理由雖有不
同，結論並無不合，仍應予以維持等情，因而判決駁回上訴人之訴。經核並無違誤。
按個人綜合所得中之執行業務所得，係以執行業務者之業務或演技收入，減除業務所
房租或折舊、業務上使用器材設備之折舊及修理費，或收取代價提供顧客使用之藥品
、材料等之成本、業務上雇用人員之薪資、執行業務之旅費及其他直接必要費用後之
餘額為所得額。為行為時所得稅法第十四條第一項第二類第一目所明定。其計算與同
法第二十四條第一項規定營利事業所得之計算，以其本年度收入總額減除各項成本費
用、損失及稅捐後之純益額為所得額者，方式相類似。是以行為時所得稅法第十四條
第一項第二類第三目規定執行業務費用之列支，準用同法有關營利事業所得稅之規定
。營利事業所得稅查核準則第九十七條第九款關於購買土地之借款利息應予資本化之
規定，符合為行為時所得稅法第四十五條規定實際成本之法意，於執行業務費用之查
核，自可準用。查系爭金額係上開合夥人購置沙鹿童綜合醫院梧棲分院所在土地之借
款利息，該土地為固定資產，且尚未提供為醫院執業之用，依上述說明，應將系爭金
額資本化，不得列報為執行業務費用。原判決以系爭金額非屬執行業務直接必要費用
，維持原處分自列報之執行費用中予以剔除，實無不合。上訴意旨僅以執行業務者非
營利事業，認系爭金額不應資本化，並不可採。又系爭金額不得列報為執行業務費用
，不生應採權責發生制或現金收付制之何時列報問題。至於財政部八十六年七月三十
一日台財稅第八六一九○七五六二號函釋意旨所稱執行業務者購置或興建房地支出之
利息，得認列為執行業務費用者以主事務所為限，係指購置或興建房屋辦妥過戶手續
或建築完成，其利息支出合於認列費用者而言，與本件無關，原判決並未引以為據，
自無庸論述該函釋之適法性。上訴意旨執以指摘原判決違誤，求予廢棄，難認有理由
，應予駁回。
據上論結，本件上訴為無理由，依行政訴訟法第二百五十五條第一項、第九十八條第
三項前段、第一百零四條、民事訴訟法第八十五條第一項前段，判決如主文。
中    華    民    國    九十二      年      七        月      十八      日
                    最 高 行 政 法 院  第 一 庭
                                審 判 長 法  官      黃  綠  星
                                         法  官      黃  合  文
                                         法  官      蔡  進  田
                                         法  官      黃  璽  君
                                         法  官      廖  宏  明
右  正  本  證  明  與  原  本  無  異
                                         法院書記官  邱  彰  德
中    華    民    國    九十二      年      七        月      十八      日


司法院資訊處製作；財團法人民間司法改革基金會備份。
